臺灣高等法院民事判決　九十一年度勞上易字第二四號
　　　上　訴　人　和達運輸有限公司
　　　法定代理人　林福陽
　　　被上訴人　　乙○○
　　　　　　　　　丁○○
　　　　　　　　　丙○○
　　　訴訟代理人　甲○○
右當事人間給付薪資事件，上訴人對於中華民國九十一年四月十二日臺灣板橋地方法
院九十年度勞訴字第三四號第一審判決提起上訴，本院判決如左：
    主    文
原判決關於命上訴人給付被上訴人甲○○、乙○○、丁○○、丙○○分別超過新台幣
玖萬伍仟伍佰陸拾元、壹拾捌萬貳仟玖佰貳拾陸元、壹拾柒萬仟貳佰零柒元、壹
拾壹萬玖仟玖佰伍拾貳元及其利息部分，及該部分假執行之宣告，並訴訟費用之裁判
廢棄。
右廢棄部分，被上訴人於第一審之訴暨假執行之聲請均駁回。
其餘上訴駁回。
第一、二審訴訟費用由上訴人負擔十分之七，餘由被上訴人負擔。
    事    實
甲、上訴人方面：
一、聲明：
  (一)原判決廢棄。
  (二)被上訴人於第一審之訴駁回。
二、陳述：除與原判決記載相同者外，補稱略以：
  (一)被上訴人甲○○、乙○○、丁○○係受上訴人僱用，而派駐到上藝公司駐廠，被
    上訴人丙○○則係受上訴人僱用而派駐到協宜公司。
  (二)被上訴人派駐到上藝公司跑車，必須將帳單交給上訴人，上訴人再向上藝公司請
    款，但被上訴人交付的帳單不全，甲○○繳交的帳單只有到八十九年元月份，乙
    ○○、丁○○、丙○○只繳交到八十九年二月份，嗣即毀約自行向上藝公司等請
    款。
  (三)被上訴人所主張的欠薪期間，只有交回部分的回送單，甲○○只有繳回民國八十
    八年十二月二十六日到八十九年一月二十六日（還差五天），另三位被上訴人只
    有繳回八十八年十二月二十六日到八十九年二月二十五日（還差三天），已經繳
    回的回送單上訴人有向上藝、協宜公司請款，現在的爭執是被上訴人請求的金額
    與上訴人計算的數額不符。
  (四)被上訴人的薪資之計算，係依其在派駐公司實際營業的金額扣除佣金百分之十、
    發票總額是百分之五及靠行費每月新台幣（下同）兩千二百元。依上訴人提出的
    營業運輸狀況表計算營業額，並扣除佣金、發票稅額及靠行費後，乙○○應得二
    二Ｏ、三八三元，丁○○應得二Ｏ八、九五Ｏ元，丙○○應得一四六、二九七元
    ，甲○○應得一一五、Ｏ一五元，該等款項上訴人尚未付給被上訴人。
三、證據：除援用原審所提證據外，補提發票影本二十六件、扣繳憑單影本三件，支
    票影本三件、價格表影本一件、回送單樣本四件、司機運輸狀況表影本四件為證
    ，並聲請訊問證人洪麗淑。
乙、被上訴人方面：
一、聲明：上訴駁回。
二、陳述：除與原判決記載相同者外，補稱略以：
  (一)關於被上訴人請求的薪資月份及計算方法，甲○○之部分是八十八年十二月二十
    六日算到八十九年元月三十一日，總額一三三、九五Ｏ元，這是其在上藝公司所
    跑的業務報酬；丁○○是八十八年十二月二十六日算到八十九年三月二日，總額
    是二六九、三五Ｏ元，係在上藝公司的業務報酬；乙○○是八十八年十二月二十
    六日算到八十九年三月一日，總額為二八三、六ＯＯ元，是在上藝公司的業務報
    酬；丙○○是八十八年十二月二十六日算到八十九年二月二十八日，總額是二三
    二、ＯＯＯ元，係在協宜公司的業務報酬。
  (二)被上訴人平常報薪的情形，係由被上訴人於每一趟跑車時，將一張運輸回送單拿
    給上藝蓋章確認，再將該回送單交給上訴人，上訴人於每月累積計算後向上藝公
    司、協宜公司請款，然後支付被上訴人應得的報酬。又被上訴人甲○○之帳單交
    到八十九年元月，乙○○、丁○○、丙○○之帳單交到八十九年二月，故被上訴
    人於其所主張上開欠薪期間的回送單，皆已交給上訴人，上訴人也已經向上藝、
    協宜公司請款，但卻沒有給被上訴人應得的報酬。
  (三)關於佣金部分，被上訴人的薪資之計算，係依其在派駐公司實際營業的金額扣除
    發票稅額、佣金及靠行費。甲○○、丁○○及乙○○佣金係百分之十，丙○○之
    佣金係百分之五；靠行費係每人每月兩千二百元；發票總額是百分之五，惟上訴
    人並未報稅，故此部分無庸扣除。
  (四)被上訴人係以口頭向上訴人提出終止靠行。兩造並未訂立書面契約。
三、證據：援用原審立證方法。
    理    由
一、被上訴人主張：渠等受僱於上訴人從事運輸工作，因貨運行種種不合理作為，分
    別於八十九年一月份及三月份相繼向上訴人提出終止靠行之聲明，後於八十九年
    三月十一日下午八時左右，被上訴人向上訴人要求領取彼等至三月份止共約三個
    月尚未領取之薪資，都遭到上訴人蠻橫不講理之拒絕，因為上訴人聲明只要彼等
    不繼續與其恢復靠行關係，其所有薪資就不給被上訴人。又被上訴人甲○○、丁
    ○○、乙○○及丙○○之營業額分別為一三三、九五Ｏ元、二六九、三五Ｏ元、
    二八三、六ＯＯ元、丙○○二三二、ＯＯＯ元，爰依僱傭之法律關係請求上訴人
    給付上開金額。
二、上訴人則以：被上訴人甲○○、乙○○、丁○○係受上訴人僱用，而派駐到上藝
    公司駐廠，被上訴人丙○○則係受上訴人僱用而派駐到協宜公司。被上訴人派駐
    到上藝公司及協宜公司跑車，必須將司機運輸狀況表交給上訴人，上訴人再向派
    駐公司請款，但被上訴人交付之運輸狀況表不全，甲○○僅繳交至八十九年一月
    二十六日，乙○○、丁○○、丙○○僅繳交至八十九年二月二十五日，其餘帳單
    則未繳交上訴人，上訴人無法給付其薪資。又被上訴人的薪資之計算，係依其在
    派駐公司實際營業的金額扣除發票稅額百分之五、佣金百分之十及每月兩千二百
    元的靠行費。依上訴人提出的營業運輸狀況表計算營業額，並須另扣除佣金、發
    票稅額及靠行費，是與被上訴人所請求者不同等語，資為抗辯。是本件應審酌者
    厥為：(1)被上訴人是否為上訴人雇用之司機？(2)上訴人積欠之薪資數額為何？
三、經查上訴人於八十九年四月十四日寄發予訴外人上藝工業有限公司（以下簡稱上
    藝公司）之存證信函上，記載「甲方（即和達公司）於八十七年七月應乙方（即
    上藝公司）要求，依約派遺兩名司機乙○○、甲○○至乙方公司駐廠，八十八年
    十一月另增一名丁○○共司機三名，車趟帳單均交回由甲方經一整理開立發票向
    乙方請款，於八十九年元月份起即有部分車趟帳單未交回由公司請款，經甲方負
    責人（即林褔陽）向乙方催討未果，甲為確保公司及司機權益特立此函，釐清責
    任，並保留法律追訴權，按月向乙方催討三名司機帳單」等語，有被上訴人所提
    出之新莊郵局第十三支局第三六一號存證信函一件為證（見原審卷第二十八頁）
    ，堪信乙○○、甲○○與丁○○均係上訴人所僱用之員工。復查上訴人以丙○○
    與岳麗卿（即丙○○之妻）為受僱人，開立八十七月一月至十二月與八十八年一
    月至十二月之各類所得扣繳暨免扣繳憑單，已據被上訴人於向原法院聲請調解時
    提出前開扣繳憑單四紙附於原法院八十九年重勞調第五號卷足憑，並經原法院依
    職權調閱前開卷宗查證無訛，則丙○○係受僱於上訴人之事實，亦堪憑信。就此
    上訴人於本院審理時陳稱：「被上訴人甲○○、乙○○、丁○○確實是我們公司
    僱用，派駐到上藝公司駐廠，另丙○○是我們僱用派駐到協宜公司，我們對被上
    訴人主張是我們公司員工這一點不爭執，我們爭執的是他們主張的金額不對，金
    額不對的理由是因為他們未向派駐公司取回全部的帳單，我上訴狀所列載的金額
    是根據他們所提出的帳單計算出來的。」等語（見本院卷第六六頁）。是上訴人
    主張其為上訴人雇用之司機乙節，應可採信。
四、至被上訴人薪資之計算，依二造約定，係以被上訴人在派駐公司實際營業額扣除
    百分之五稅額及百分之十佣金，另再扣除每月二千二百元之管理費，此為二造所
    不爭執（本院卷第一三四頁），雖被上訴人另辯稱百分之五營業稅部分，必須上
    訴人實際上有報稅後才能扣除云云，然上訴人向派駐公司領取運送酬金，其營業
    額依法應繳交百分之五營業稅，此乃上訴人之法定稅捐義務，若上訴人將來未依
    法繳交，乃上訴人應如何受補稅送罰之問題，與被上訴人無涉，茲二造既已約定
    薪資中應予扣除上開稅額，則被上訴人辯稱須俟上訴人實際繳交始得扣除云云，
    即不足採。
五、按當事人主張有利於己之事實者，就其事實有舉證之責任，民事訴訟法第二百七
    十七條前段定有明文。又「民事訴訟如係由原告主張權利者，應先由原告負舉證
    之責，若原告先不能舉證，以證實自己主張之事實為真實，則被告就其抗辯事實
    即令不能舉證，或其所舉證據尚有疪累，亦應駁回原告之請求。」最高法院十七
    年上字第九一七號亦著有判例，可資參照。查被上訴人在派駐公司執行運送業務
    ，其營業額而何，乃計算本件薪資之基礎，則依舉證責任分配法則，被上訴人就
    此自應負舉證責任。雖被上訴人提出所謂「應付帳款」明細表為證，然該明細表
    僅係被上訴人單方製作之金額明細，未經派駐公司確認（見原審卷第三六頁至第
    三八頁及本院卷第一三六至一三七頁），上訴人對上開明細表既予否認其真實，
    則自不得逕以該明細表認係本件實際營業額。
六、惟按當事人主張之事實，經他造於準備書狀內或言詞辯論時，或在受命法官、受
    託法官前自認者，無庸舉證，民事訴訟法第二百七十九條第一項定有明文。本件
    上訴人關於營業額部分，於本院九十一年七月十五日準備程序中稱：「被上訴人
    派駐到上藝公司跑車，必須將帳單交給我們，我們再向上藝公司請款，扣除稅額
    及佣金以後，再將數額拿給被上訴人，因被上訴人交付的帳單不全，所以算出的
    金額不符合他們的要求」（本院卷第七六頁）、又於九十一年八月十二日準備程
    序中稱：「被上訴人所主張的欠薪期間，只有交回部分的回送單，甲○○只有繳
    回八十八年十二月二十六日到八十九年一月二十六日（還差五天），另三位被上
    訴人只有繳回八十八年十二月二十六日到八十九年二月二十五日（還差三天），
    已經繳回的回送單我有向上藝、協宜公司請款，現在的爭執是他們請求的金額與
    我們計算的數額不符。」（本院卷第一一三頁），再於九十一年九月九日準備程
    序中稱：「（問：依你提出的營業運輸狀況表，已向上藝及協宜請款多少？被上
    訴人應得報酬多少？）乙○○應得二二Ｏ三八三元，丁○○應得二Ｏ八九五Ｏ元
    ，丙○○應得一四六二九七元，甲○○應得一一五Ｏ一五元，這些錢我還沒有給
    被上訴人。」（本院卷第一三五頁）。是關於被上訴人可得請求之「營業額」，
    即應以上訴人上開自認之金額為準。亦即被上訴人甲○○、乙○○，丁○○、丙
    ○○之營業額，分別應為一一五、０一五元、二二０、三八三元、二０八、九五
    ０元、一四六、二九七元，可堪認定。
七、復依前開說明，被上訴人實際得請求之薪資數額，尚須扣除百分之十佣金，百分
    之五稅額，及每月二千二百元管理費（按上訴人上開自認金額，係指營業額，非
    指實際薪資）。依此計算，被上訴人應扣除之數額為：
  (一)甲○○部分：
    115,015×15%＋2,200×1＝19,452。
  (二)乙○○部分：
    220,383×15%＋2,200×2＝37,457（按八十九年二月有二十九天，自八十八年十
    二月二十六日算至八十九年二月二十五日，管理費以二個月計算較為合理）。
  (三)丁○○部分：
    208,950×15%＋2,200×2＝35,743
  (四)丙○○部分：
    146,297×15%＋2,200×2＝26,345
八、從而，被上訴人得請求之金額應為：
  (一)甲○○部分為九五、五六三元（115,015－19,452＝95,563）。
  (二)乙○○部分為一八二、九二六元（220,383－37,457＝182,926）。
  (三)丁○○部分為一七三、二０七元（208,950－35,743＝173,207）。
  (四)丙○○部分為一一九、九五二元（146,297－26,345＝119,952）。
九、至上訴人雖另辯稱被上訴人已向派駐公司請款，且運輸狀況表繳交不全，故不得
    請求薪資云云。然被上訴人則否認已向派駐公司請款之事實，上訴人就此復未舉
    證以實其說，自不足採。況上訴人業已自認就已繳回之運輸狀況表，上訴人已向
    派駐公司請款，則派駐公司焉有復發款予被上訴人之理？至被上訴人未繳回之運
    輸狀況表，其法律效果僅生上訴人不能證明該部分之營業額，而無法請求該部分
    之薪資，至上訴人自認已繳回之運輸狀況表，其既已向派駐公司請款，自無解於
    其應付被上訴人薪資之義務。
十、綜上所述，本件被上訴人甲○○、乙○○、丁○○、丙○○基於僱傭之法律關係
    ，分別請求上訴人給付九五、五六三元、一八二、九二六元、一七三、二０七元
    、一一九、九五二元暨均自九十一年三月六日（按此日期為起訴狀繕本送達之後
    ）之法定遲延利息，為有理由，應予准許。逾此範圍所為請求，為無理由，應予
    駁回。原審就超過上開應准許部分，為上訴人敗訴之判決，並為假執行之宣告，
    自有未洽。上訴意旨，指摘原判決此部分不當，求予廢棄改判，為有理由，爰予
    廢棄改判如主文第二項所示。至於上開應准許部分，原審為上訴人敗訴之判決，
    並依被上訴人之聲請准供擔保為假執行之宣告，核無違誤。上訴意旨，指摘原判
    決此部分不當，求予廢棄改判，為無理由，應駁回其上訴。
十一、至兩造其餘之攻擊防禦方法及未經援用之證據，經本院斟酌後，認為均不足以
      影響本判決之結果，自無逐一詳予論駁之必要，併此敘明。
十二、據上論結，本件上訴為一部有理由，一部無理由，依民事訴訟法第四百四十九
      條第一項、第四百五十條、第七十九條但書、第八十五條第一項前段，判決如
      主文。
中　　　華　　　民　　　國　　九十一　　年　　 十二　　 月　　　三　　　日
                              勞工法庭
                          　　　　審判長法　官　蔡　秀　雄
                          　　　　　　　法　官　王　仁　貴
                          　　　　　　　法　官　陳　金　圍
右正本係照原本作成。
不得上訴。
中　　　華　　　民　　　國　　九十一　　年　　 十二　　 月　　　三　　　日
　　　　　　　　　　　　　　　　        書記官　章　大　富
